臺灣基隆地方法院刑事判決　　　　　　　94年度交訴字第15號
公　訴　人　臺灣基隆地方法院檢察署檢察官
被　　　告　乙○○　男　43歲.
上列被告因交通肇事逃逸等案件，經檢察官提起公訴（94年度偵
字第299 號），本院合議庭裁定由受命法官獨任進行審判，經改
依簡式審判程序審理後判決如下︰
    主      文
乙○○因過失致人於死，處有期徒刑壹年；又駕駛動力交通工具
肇事，致人死亡而逃逸，處有期徒刑捌月。應執行有期徒刑壹年
陸月。緩刑肆年。
    事實及理由
壹、程序事項：
    本件被告乙○○所犯者非為死刑、無期徒刑、最輕本刑為 3
    年以上有期徒刑之罪或高等法院管轄第一審案件，其於準備
    程序進行中，先就被訴事實為有罪之陳述，經告知其簡式審
    判程序之旨，並聽取公訴人、被告之意見後，本院業已依刑
    事訴訟法第273 條之1 第1 項之規定，裁定由受命法官獨任
    以簡式審判程序進行本案之審理。
貳、實體事項：
一、犯罪事實：
    乙○○於民國94年1 月8 日晚間7 時許，駕駛所有之GL─02
    20號自用小客車，沿臺北縣萬里鄉○○路，由淡水往萬里方
    向行駛，欲返回住處，行經臺北縣萬里鄉○○路110 號前，
    本應注意汽車行駛時，駕駛人應注意車前狀況，並隨時採取
    必要之安全措施，且該處行車速限不得超過50公里，而依當
    時天候雖有下雨，惟有照明且道路無障礙物，視距良好，並
    無不能注意之情形，詎其竟疏未注意，以時速60公里之速度
    行駛於該路段，適有行人黃阿財酒後行經前址，因下雨而將
    所穿衣物遮蓋頭上，致未能注意道路上往來車輛，而貿然穿
    越道路，乙○○見狀，因疏未注意車前狀況且車速過快，閃
    避不及，致其所駕駛之自用小客車右前後照鏡撞及黃阿財身
    體左側，黃阿財當場倒地，而受有左側肋骨骨折、左側血氣
    胸、第一頸椎脫臼，導致神經出血性休克之傷害。詎乙○○
    於肇事後，因警嚇過度，竟未下車查看，並對黃阿財採取救
    護措施，反駕車離去現場，黃阿財經送財團法人長庚紀念醫
    院基隆分院急救，抵達醫院後已無呼吸心跳，經急救無效，
    於同日晚間9 時40分許，不治死亡。嗣經警依車禍現場遺留
    之燈殼碎片及調閱肇事當時路口監視錄影器所拍攝之往來車
    輛畫面，循線查獲。
二、認定犯罪事實所憑之證據及理由：
  (一)上開犯罪事實，業據被告乙○○迭於警詢、檢察官偵查中、
    本院準備程序及審理時坦承不諱，核與證人張國祥於檢察官
    偵查中所證：被告所有之車牌號碼：GL─0220號自用小客車
    於肇事後，委由其代為更換前右方向燈及右照後鏡等語，大
    致相符。
  (二)被害人黃阿財遭被告所駕之自用小客車撞擊後，受有左側肋
    骨骨折、左側血氣胸、第一頸椎脫臼，導致神經出血性休克
    之傷害，經送財團法人長庚紀念醫院急救無效，於94年1 月
    8 日晚間9 時40分許，不治死亡之事實，業經臺灣基隆地方
    法院檢察署檢察官督同檢驗員相驗屬實，製有勘驗筆錄、相
    驗筆錄證明書及照片等在卷可憑，並送請法務部法醫研究所
    鑑定死因無訛，有法務部法醫研究所（94）醫鑑字第0062號
    鑑定書1份在卷可證。
  (三)按行車速度，依標誌或標線之規定；且汽車行駛時，駕駛人
    應注意車前狀況，並隨時採取必要之安全措施，道路交通安
    全規則第93條第1 項第1 款、第94條第3 項分別定有明文。
    上揭肇事地點為省道，行車速限為時速50公里，有卷附道路
    交通事故調查表(一)(二)在卷可按，被告自承車禍當時時速為60
    公里，且在被害人距其約20公尺處，始發現被害人在其行車
    路線之前方，依前揭規定，被告駕駛自用小客車，顯有未依
    規定速限行駛及疏未注意車前狀況之過失甚明。
  (四)此外，復有道路交通事故現場圖、道路交通事故調查表(一)(二)
    、道路交通事故現場照片10張、肇事路口監視器錄影帶2 捲
    及照片5 張、疑似道路交通事故肇事逃逸調查表、臺北縣政
    府警察局金山分局帶同被告尋找丟棄破損角燈燈殼及證人張
    國祥為被告更換左右角燈及右後照鏡之照片8 張、勘查採證
    同意書、勘查報告書及被告車輛勘查照片等在卷可參。
  (五)依上揭證據，足見被告駕駛汽車，有超速、疏未注意車前狀
    況及行經交岔路口未減速慢行之過失行為，且其於肇事後逃
    逸，未下車查看，被害人遭被告所駕駛之車輛撞擊倒地，送
    醫後不治死亡，其過失行為與被害人之死亡間自具有相當因
    果關係，是其過失致人於死及駕車肇事逃逸之犯行，均堪認
    定。本件事證明確，應依法論科。
三、論罪科刑之理由：
  (一)核被告乙○○所為，係犯刑法第185 條之4 之駕車肇事逃逸
    、第276 條第1 項之普通過失致人於死罪。又刑法業務上過
    失致人於死罪，以行為人之過失，係基於業務上行為而發生
    者為限（最高法院46年台上字第4047號判例意旨參照），被
    告雖自承從事裝潢業，平日駕駛自小客車載運裝潢材料或裝
    潢廢料，為從事駕駛業務之人，然本案車禍並非發生在被告
    執行業務中，此據被告於警詢時供承明確，自與刑法第276
    條第2 項之業務過失致人於死罪有間，蒞庭檢察官認被告係
    犯刑法第276條第2項之業務過失致人於死罪，尚有誤會。
  (二)又其所犯上開2 罪間，犯意不同，構成要件亦殊，應予分論
    併罰。
  (三)爰審酌被告肇事後，未下車察看，逕行離去，被害人送醫後
    不治死亡之結果，及犯後已坦承犯行，且與被害人家屬達成
    和解，被害人家屬原諒被告，並請求本院輕判及判處緩刑之
    情形，亦據被害人家屬甲○到庭陳明，並有調解書1 紙在卷
    可按等一切情狀，就其所犯上開2 罪，分別量處如主文所示
    之刑，並定其執行刑。
  (四)末查被告前未曾受有期徒刑以上刑之宣告，有臺灣高等法院
    被告前案紀錄表在附卷可稽，本院信其經此教訓，當知警惕
    而無再犯之虞，本院認所宣告之刑，以暫不執行為適當，依
    法諭知緩刑4 年，以啟自新。
四、應適用之法律：
    刑事訴訟法第273 條之1 第1 項、第310 條之2 、第454 條
    第1 項、第299 條第1 項前段，刑法第185 條之4 、第 276
    條第1 項、第51條第5 款、第74條第1 款，罰金罰鍰提高標
    準條例第1 條前段。
本案經檢察官高永棟到庭執行職務。
中　　華　　民　　國　　94　　年　　7 　　月　　20　　日
                  刑事第一庭法  官  劉桂金
以上正本證明與原本無異。
對於本件判決如有不服，應於收受送達後10日內，向本院提出上
訴書狀，上訴於臺灣高等法院，並按他造當事人之人數附具繕本
。
中　　華　　民　　國　　94　　年　　7 　　月　　20　　日
                            書記官  丁文宏
附錄論罪法條：
刑法第185條之4：
駕駛動力交通工具肇事，致人死傷而逃逸者，處6 月以上5 年以
下有期徒刑。
刑法第276條第1項：
因過失致人於死者，處2年以下有期徒刑、拘役或2,000元以下罰
金。
